【裁判字號】    98,保險上,10
【裁判日期】    980819
【裁判案由】    損害賠償
【裁判全文】
臺灣高等法院臺中分院民事判決        98年度保險上字第10號
上  訴  人  乙○○
訴訟代理人  徐鼎賢律師
上  訴  人  三商美邦人壽保險股份有限公司
法定代理人  丁○○
訴訟代理人  蔡子琪律師
            郭宏義律師
            池泰毅律師
複  代理人  羅凱正律師
被  上訴人  戊○○
            甲○○
共      同
訴訟代理人  徐鼎賢律師
上列當事人間請求損害賠償事件，上訴人對於中華民國97年11月
25日臺灣臺中地方法院97年度訴字第603號第一審判決提起上訴
，本院於民國98年8月5日言詞辯論終結，玆判決如下：
    主  文
原判決關於駁回上訴人乙○○後開第二項之訴部分，並該部分假
執行之聲請，暨訴訟費用（確定部分除外）之裁判，均廢棄。
上訴人三商美邦人壽保險股份有限公司應與原審被告丙○○即陳
柔蓁連帶給付上訴人乙○○新台幣一百萬元，及自民國九十七年
六月一日起至清償日止，按年利率百分之五計算之利息。
上訴人三商美邦人壽保險股份有限公司之上訴駁回。
本判決第二項於上訴人乙○○以新台幣三十三萬三千元為上訴人
三商美邦人壽保險股份有限公司供擔保後，得假執行。但上訴人
三商美邦人壽保險股份有限公司如於執行標的物拍定或變賣前，
以新台幣一百萬元為上訴人乙○○預供擔保後，得免為假執行。
第一、二審訴訟費用（確定部分除外）由上訴人三商美邦人壽保
險股份有限公司負擔。
    事實及理由
一、上訴人乙○○、被上訴人戊○○、被上訴人甲○○（下稱乙
    ○○、戊○○、甲○○，合稱乙○○等三人）主張：原審被
    告丙○○即陳柔蓁（下稱丙○○）於民國（下同）93年至95
    年3月間受僱於對造上訴人三商美邦人壽保險股份有限公司
    （下稱三商公司）台中辦事處中區1480營業處擔任襄理（已
    於95年3月20日離職），經登錄為該公司之業務員，兼有解
    釋保險商品內容及保險單條款、說明填寫要保書注意事項、
    轉送要保文件、保險單及收取相當於第一期保險費之權限。
    丙○○於94、95年間藉銷售三商公司之「世紀理財變額萬能
    終身壽險二十年期A型」保險產品（下稱世紀理財壽險）之
    機會，對其等騙稱世紀理財壽險除可每月獲利8%外，透過丙
    ○○投保可享折扣金新台幣（下同）8萬元，如對保單內容
    不滿意，並得於收到保單之一定期限內解約領回所繳金額，
    乙○○不疑有詐，於95年3月間，以其配偶劉伯齊為被保險
    人及要保人，投保世紀理財壽險，並於95年3月3日以其於95
    年2月7日投保後，因原保單契約內容變更由三商公司所退回
    之100萬元匯入丙○○設於寶華商業銀行太平分行之之個人
    帳戶。戊○○不疑有詐，於95年3月7日以其女兒陳心儀為要
    保人及被保險人，投保世紀理財壽險，於同日將100萬元匯
    入丙○○上開個人帳戶以為投保。甲○○不疑有詐，於95年
    3月7日以自己為要保人及被保險人，投保世紀理財壽險，同
    時交付100萬元支票予丙○○以供投保之用。詎丙○○僅交
    付甲○○保險費3萬8000元予三商公司，其餘收取之上開投
    保金額均未交付三商公司，嗣三商公司於95年3月20日分別
    通知乙○○等三人表明丙○○已離職，且未收受乙○○等三
    人之要保書及投保金額，所涉糾紛屬丙○○個人與其等間之
    債權債務糾紛，與該公司無涉等語，丙○○亦已逃匿，其等
    始知受騙。除三商公司於95年4月19日退還甲○○保費3萬80
    00元外，其餘款項均遭丙○○騙取，計乙○○、戊○○各損
    害100萬元；甲○○受損害96萬2000元。丙○○利用職務上
    之行為，對其等詐騙，自屬故意不法侵害乙○○等三人之權
    利，三商公司為丙○○之僱用人，未盡監督之責，任由其職
    員詐欺取財，依民法第一百八十八條第一項規定，三商公司
    就丙○○執行職務不法侵害他人之權利，應負連帶賠償責任
    等情，爰本於侵權行為之法律關係，求為命：三商公司與丙
    ○○應連帶給付乙○○100萬元、戊○○100萬元、甲○○96
    萬2000元，及均自97年6月1日起至清償日止，按年利率5%計
    算利息之判決（原審判決命丙○○給付乙○○100萬元本息
    ，命丙○○、三商公司連帶給付戊○○100萬元本息、甲○
    ○96萬2000元本息，駁回乙○○其餘請求。丙○○未聲明不
    服。乙○○、三商公司各就其敗訴部分聲明不服。至原審原
    告蔡聖慧請求三商公司、丙○○連帶給付其240萬元本息部
    分，經原審判決駁回，未據其聲明不符，茲不予論述。又上
    訴人乙○○對丙○○上訴部分，另以裁定駁回）。
二、上訴人三商公司則以：乙○○等三人並未提出送金單或其他
    證據以供證明有交付保險費予三商公司之事實。以乙○○、
    戊○○主張受丙○○詐騙之過程，其等第一次投保後，旋故
    意解約，再為第二次投保，以其等為汽車公司職員，當知於
    撤銷契約情形下，公司不可能給予業務員佣金報酬，第二次
    締約，亦不可能算二次業績，且繳納保費應匯入保險公司帳
    戶，無匯入業務員私人帳戶之理。況乙○○、戊○○第一次
    投保之保費各為103萬6900元、104萬3100元，其等僅各交付
    面額100萬元支票予丙○○，由丙○○另簽發支票繳足保費
    ，解約後含所謂折扣金竟各領回108萬元、106萬元，其中差
    額應為丙○○向乙○○、戊○○私人借貸之利息。甲○○為
    從事汽車買賣之人，有使用支票之習慣，應知簽發支票記載
    受款人之效果，竟不記載三商公司為受款人，而交付未載受
    款人之支票予丙○○，又未收取任何收據（送金單），而乙
    ○○等三人提出之要保書僅有要保人資料及簽名，其他投保
    內容及告知事項均為空白，一般人將文書影印存底，旨在事
    後查考內容，斷無留存未完成文書之理。乙○○等三人主張
    之投保過程皆有違常理，實情應為其等與丙○○私人間之借
    貸關係，因丙○○無力返還，乃合謀藉保險名義及訴訟方式
    ，主張符合民法第一百八十八條第一項規定，轉嫁三商公司
    負擔。又乙○○、戊○○所提出未經三商公司審核之第二次
    投保資料，其「要保人」欄分別記載劉伯齊、陳心儀，保險
    契約之當事人為要保人，若保險費遭業務員侵佔，被害人亦
    係劉伯齊、陳心儀，乙○○、戊○○將款項匯入上開丙○○
    個人帳戶，亦屬民法第三百十一條之第三人清償，乃乙○○
    與劉伯齊、戊○○與陳心儀間內部關係，乙○○、戊○○非
    被害人，並無損害可言。如認三商公司應負連帶賠償責任，
    惟乙○○等三人受丙○○詐騙之過程，諸多不合理之處，顯
    而易見，其等因貪圖小利，疏未注意，而將款項匯入上開丙
    ○○個人帳戶，或交付未記載受款人之支票予丙○○，有過
    失甚明，且乙○○、戊○○原已完成投保，藉故撤銷再為相
    同內容之投保，始生損害，交易過程有違誠信原則，乙○○
    等三人就損害之發生或擴大，有重大過失，爰主張過失相抵
    等語，資為抗辯。
三、乙○○等三人主張丙○○於94年至95年3月間受僱於三商公
    司擔任襄理，經登錄為該公司之業務員，兼有收取相當於第
    一期保費之權限，經丙○○招攬投保世紀理財壽險，丙○○
    除稱可每月獲利8%外，並表示透過其購買可各獲折扣金8萬
    元，如對保單內容不滿意，並得於收到保單之一定期限內解
    約領回所繳金額，乙○○於95年3月間，以其配偶劉伯齊為
    被保險人及要保人，投保世紀理財壽險，並於95年3月3日以
    其於95年2月7日投保後，因原保單契約內容變更由三商公司
    所退回之100萬元匯入丙○○設於寶華商業銀行太平分行之
    之個人帳戶。戊○○於95年3月7日以其女兒陳心儀為要保人
    及被保險人，投保世紀理財壽險，於同日將100萬元匯入丙
    ○○上開個人帳戶以為投保。甲○○於95年3月7日以自己為
    要保人及被保險人，投保世紀理財壽險，同時交付100萬元
    支票予丙○○以供投保之用。詎丙○○僅將收取甲○○100
    萬元，其中3萬8000元交付三商公司，其餘收取之上開投保
    金額均未交付三商公司等情，有要保書、保險單、聲明書、
    三商公司契約內容變更退費通知函、三商公司業務員離職通
    知函、面額8萬元之支票及退票理由單、陳柔蓁簽發以乙○
    ○為指定受款人之本票、匯出匯款回條、以陳心儀為要保人
    之要保書、以劉伯齊為要保人之要保書、甲○○簽發面額10
    0萬元之支票、陳柔蓁簽發面額100萬元之本票影本，並有三
    商公司提出之保單面頁、新契約撤銷/取消申請書等在卷可
    憑（見原審卷6至20、27至31、62至70、81、82頁、本院卷
    21至23頁），而三商公司對於丙○○於94年至95年3月間受
    僱於三商公司擔任襄理，經登錄為該公司之業務員，兼有收
    取相當於第一期保費之權限；乙○○、戊○○、甲○○各交
    付面額100萬元支票予丙○○收取，並經丙○○提示兌領各
    節，並不爭執（見原審卷184、185頁），自堪信為真實。
四、本件乙○○等三人因丙○○向其等招攬三商公司世紀理財壽
    險，而匯款100萬元或交付面額100萬元之支票由丙○○兌領
    ，丙○○僅將收取甲○○100萬元，其中3萬8000元交付三商
    公司，其餘收取乙○○等三人之上開投保金額均未交付三商
    公司等情，已如上述。乙○○等三人主張係因丙○○為三商
    公司襄理受騙投保世紀理財壽險而交付上開保險金等語，為
    三商公司所否認，並以前詞置辯。經查：
  (一)乙○○、戊○○因丙○○之招攬而分別於95年2月7日、2月
    21日繳納保險費103萬6900元、104萬3100元，有要保書、保
    單面頁在卷可憑（見原審卷12、62至70頁），嗣因契約內容
    變更，三商公司分別於95年2月24日退還乙○○100萬元，於
    95年3月8日批註另行退還戊○○100萬元，有契約內容變更
    退費通知暨支票、契約內容變更暨復效批註欄附卷可稽（見
    原審卷12至17頁）。甲○○因丙○○之招攬而於95年3月7日
    投保世紀理財壽險，其保險金額為100萬元，繳納第一期保
    險費為3萬8000元，有要保書、保單面頁在卷可憑（見原審
    卷21至24頁、81頁），足認丙○○確以三商公司之業務員身
    分，向乙○○等三人招攬世紀理財壽險，該世紀理財壽險係
    三商公司銷售之保險商品無訛。
  (二)據乙○○稱：其介紹戊○○、甲○○與丙○○認識，因丙○
    ○向戊○○、甲○○招攬保險等語（見原審卷124、125頁）
    ；甲○○稱：因丙○○向同事乙○○拉保險而認識丙○○，
    丙○○招攬保險時，對其稱投保除可每月獲利8%外，透過丙
    ○○投保可享折扣金8萬元，如對保單內容不滿意，並得於
    收到保單之一定期限內解約領回所繳金額，而丙○○向乙○
    ○招攬保險，乙○○第一次投保後退保，丙○○帶乙○○去
    提領三商公司100萬元支票，因見乙○○投保世紀理財壽險
    ，第一次解約後領回100萬元及回饋金8萬元，而於乙○○第
    二次投保後，也隨之投保等語（見本院卷76、77頁）；及戊
    ○○陳述其經乙○○介紹認識丙○○而投保，丙○○招攬保
    險時，對其稱投保除可每月獲利8%外，透過丙○○投保可享
    折扣金8萬元，丙○○並表示要競選三商公司會長需要業績
    ，希望將其第一次投保之保險契約解除，其第二次以女兒名
    義投保後遲未收到送金單，經以電話向丙○○查詢，丙○○
    表示要保書有誤，請助理己○○送要保書至其家中，但要保
    書拿去後都沒消息，最後才知丙○○捲款潛逃等語（見本院
    卷108頁）；證人己○○證稱丙○○要其向戊○○取回填錯
    之要保書等語（見原審卷125頁），參以丙○○藉銷售保險
    產品名義行詐騙之實，業經媒體報導，受害人數粗估約20人
    ，詐騙金額達數千萬元，有95年5月31日中國時報、聯合報
    、蘋果日報、自由時報剪報影本在卷可稽（見原審卷109至1
    12頁），及三商公司出版之「高峰特刊」登載丙○○（即陳
    柔蓁）自91年至94年間多次獲獎記錄（見原審卷113至116頁
    ），堪認乙○○、戊○○主張丙○○藉銷售保險產品之機會
    ，收取其等所交付之保險費各100萬元，均未交付三商公司
    ，其等受丙○○以銷售保險方式詐騙，各受有100萬元之損
    害。甲○○主張丙○○向其招攬世紀理財壽險，收受其所交
    付保費之面額100萬元支票兌領後，僅將3萬8000元繳回三商
    公司充第一期保險費，其餘96萬2000元則未繳回三商公司，
    其受丙○○以銷售保險方式詐騙，受有96萬2000元之損害等
    事實為真實。
  (三)丙○○係三商公司之襄理，向乙○○等三人招攬三商公司所
    銷售世紀理財壽險，而乙○○等三人因認丙○○為三商公司
    之襄理，所銷售之世紀理財壽險又屬三商公司之產品，其等
    投保丙○○所招攬之世紀理財壽險，即與常情無違。自不因
    乙○○、戊○○第一次投保後，解除保險契約，再為第二次
    投保，及交付之支票未記載三商公司為受款人，未收取任何
    收據（送金單），將款項匯入丙○○個人帳戶，即認係乙○
    ○等三人與丙○○私人間之借貸關係，因丙○○無力返還，
    乃合謀藉保險名義及訴訟方式轉嫁由三商公司負擔。是三商
    公司辯稱乙○○等三人所交付予丙○○之款項，係乙○○等
    三人與丙○○私人間之借貸關係，因丙○○無力返還，乃合
    謀藉保險名義及訴訟方式轉嫁由三商公司負擔等語，不足採
    取。
  (四)由上所述，堪認丙○○藉其係三商公司授權招攬保險及收取
    保險費之地位，以三商公司之名義招攬世紀理財壽險，將乙
    ○○等三人交付之保險費全部侵吞（乙○○、戊○○部分）
    ，或一部繳回三商公司與之成立人壽保險契約，一部予以侵
    吞（甲○○部分），則丙○○顯係利用三商公司襄理職務，
    以招攬保險為名向乙○○等三人施用詐術騙取保險費甚明。
五、三商公司辯以：依乙○○、戊○○所提出未經其公司審核之
    第二次投保資料，「要保人」欄分別記載劉伯齊、陳心儀，
    保險契約之當事人為要保人，乙○○、戊○○匯入丙○○個
    人帳戶，亦屬民法第三百十一條之第三人清償，即使係由乙
    ○○、戊○○出面與丙○○接洽，其二人亦僅為代理人，乙
    ○○、戊○○非被害人，並無損害可言云云。惟由丙○○與
    乙○○、戊○○接洽過程以觀，係丙○○向乙○○、戊○○
    招攬保險，自始至終均由乙○○、戊○○與丙○○接洽，劉
    伯齊、陳心儀則未參與，丙○○詐騙之對象顯係乙○○、戊
    ○○，乙○○、戊○○亦因丙○○之詐騙而交付上開款項，
    並非劉伯齊、陳心儀為丙○○所詐騙而交付款項，應係乙○
    ○、戊○○受有損害甚明，三商公司抗辯乙○○、戊○○未
    受有損害，亦不可取。三商公司又以乙○○、戊○○第一次
    投保之保費各為103萬6900元、104萬3100元，其等僅各交付
    面額100萬元支票予丙○○，由丙○○另簽發支票繳足保費
    ，解約後含所謂折扣金竟各領回108萬元、106萬元，其中差
    額應為丙○○向乙○○、戊○○私人借貸之利息云云。惟因
    乙○○、戊○○將保險金交付三商公司襄理丙○○，由丙○
    ○繳納，繳納之金額雖有不符，因各該保單均載明為其等投
    保之世紀理財壽險，乙○○、戊○○又受丙○○之詐騙而為
    第二次投保，未察覺投保保費金額記載不符，亦無違常情。
    並不能以繳納之金額不符，即認丙○○侵占之款項，係乙○
    ○、戊○○間之私人借款。三商公司該項辯解，亦不可取。
六、按因故意或過失，不法侵害他人之權利者，負損害賠償責任
    。受僱人因執行職務，不法侵害他人之權利者，由僱用人與
    行為人連帶負損害賠償責任。民法第一百八十四條第一項前
    段、第一百八十八條第一項前段分別定有明文。又民法第一
    百八十八條第一項所謂受僱人因執行職務不法侵害他人之權
    利，不僅指受僱人因執行其所受命令，或委託之職務自體，
    或執行該職務所必要之行為，而不法侵害他人之權利者而言
    ，即受僱人之行為，在客觀上足認為與其執行職務有關，而
    不法侵害他人之權利者，就令其為自己利益所為亦應包括在
    內。又此之謂「執行職務」，初不問僱用人與受僱人之意思
    如何，一以行為之外觀斷之，即是否執行職務，悉依客觀事
    實決定。苟受僱人之「行為外觀」具有執行職務之形式，在
    客觀上足以認定其為執行職務者，就令其為濫用職務行為，
    怠於執行職務行為或利用職務上之機會及與執行職務之時間
    或處所有密切關係之行為，自應涵攝在內（最高法院42年台
    上字第1224號判例、90年度台上字第1991號判決意旨參照）
    。又依財政部頒訂之保險業務員管理規則第十五條第一項、
    第三項規定：業務員經授權從事保險招攬之行為，視為該所
    屬公司授權範圍之行為，所屬公司對其業務員之招攬行為應
    嚴加管理並就其業務員招攬行為所生之損害依法負連帶責任
    。所稱保險招攬之行為，係指下列之行為：「一、解釋保險
    商品內容及保單條款。二、說明填寫要保書注意事項。三、
    轉送要保文件及保險單。四、其他經所屬公司授權從事保險
    招攬之行為。」查，丙○○向乙○○等三人實施詐術之時，
    係登錄為三商公司之業務員，有收取第一期保費權限，丙○
    ○藉其係三商公司授權招攬保險及收取保險費之地位，以三
    商公司之名義招攬世紀理財壽險，將乙○○等三人交付之保
    險費全部侵吞（乙○○、戊○○部分），或一部繳回三商公
    司與之成立人壽保險契約，一部予以侵吞（甲○○部分），
    則丙○○顯係利用三商公司襄理職務，以招攬保險為名向乙
    ○○等三人施用詐術騙取保險費。審酌乙○○等三人與丙○
    ○接洽過程以觀，丙○○之「行為外觀」，具備執行職務之
    形式，在客觀上足認其係執行職務，其所為保險商品招攬及
    代收保險費之行為，係利用上開職務內容所給予之機會而為
    ，應認其行為與其職務間具有「內在關聯性」。依上開說明
    ，丙○○上開行為，客觀上具「執行職務之外觀」，且與三
    商公司所授權之職務內容間有「內在關聯性」，縱其係濫用
    職務而為己之利益之不法行為，仍應認與執行職務有關。三
    商公司復未舉證證明其有符合民法第一百八十八條第一項後
    段規定之免責事由之事實，是依民法第一百八十八條第一項
    前段規定，三商公司就乙○○等三人所受損害，自應與丙○
    ○負連帶賠償責任。三商公司抗辯丙○○之詐欺犯行，為其
    個人犯罪行為，與其職務內容無關，三商公司不負僱用人連
    帶責任等語，不足採取。
七、按損害之發生或擴大，被害人與有過失者，法院得減輕賠償
    金額或免除之。民法第二百十七條第一項固定有明文。惟所
    謂被害人與有過失，須被害人之行為助成損害之發生或擴大
    ，就結果之發生為共同原因之一，行為與結果有相當因果關
    係，始足當之。倘被害人之行為與結果之發生並無相當因果
    關係，尚不能僅以其有過失，即認有過失相抵原則之適用（
    最高法院96年度台上字第2672號、第1169號判決參照）。又
    所謂相當因果關係，係指依經驗法則，綜合行為當時所存在
    之一切事實，為客觀之事後審查，在一般情形上，有此環境
    、有此行為之同一條件，足以發生同一之結果者，該條件即
    為發生結果之相當條件，其行為與結果為有相當之因果關係
    。反之，若在一般情形上，有此同一條件存在，依客觀之審
    查，不必皆發生此結果，該條件與結果尚非相當，而僅屬偶
    發之事實，其行為與結果間即難認為有相當因果關係（最高
    法院96年度台上字第2032號判決參照）。查，乙○○、戊○
    ○雖於完成第一次投保後，辦理解約，再為第二次投保，且
    依丙○○指示將款項匯入丙○○個人帳戶，而非匯入三商公
    司帳戶；甲○○交付丙○○保費支票時，雖未填寫受款人，
    然以丙○○當時為三商公司之襄理，經登錄為該公司之業務
    員，兼有收取相當於第一期保費之權限，且觀諸三商公司世
    紀理財壽險要保書、重要事項說明、投保人須知、聲明書等
    資料，均未記載三商公司帳號，亦無類似「若以匯款繳納保
    費，應匯入三商公司帳戶」，或「如以支票繳納保費，應指
    明三商公司為受款人」之記載，則乙○○等三人上開繳納保
    費之方法，雖非嚴謹，然與社會常情並無不符，在通常狀態
    下，非必然發生業務員詐騙保險費之結果。揆諸首揭說明，
    其等之行為與本件損害之發生或擴大，無相當因果關係，三
    商公司抗辯其等與有過失，主張過失相抵云云，無足憑採。
八、綜上所述，乙○○等三人本於侵權行為之法律關係，請求三
    商公司與原審被告丙○○連帶給付乙○○100萬元、戊○○1
    00萬元、甲○○96萬2000元，及均自97年6月1日起（見原審
    卷198頁，在訴狀送達對造翌日之後）至清償日止，按年利
    率5%計算之利息，為有理由，應予准許。原審判決命三商公
    司應與原審被告丙○○連帶給付戊○○100萬元本息、甲○
    ○96萬2000元本息，並依兩造聲明分別為供擔保後准予或免
    為假執行之宣告，經核於法並無不合。三商公司上訴論旨，
    仍執前詞，指摘原判決該部分不當，求予廢棄改判，為無理
    由，應予駁回。至於原判決駁回乙○○關於三商公司應與原
    審被告丙○○連帶給付100萬元本息部分，並駁回其該部分
    假執行之聲請，即有未洽。乙○○上訴論旨，指摘原判決該
    部分不當，求予廢棄，為有理由，爰由本院予以廢棄改判，
    如主文第二項所示，並依兩造聲明分別為供擔保後准予或免
    為假執行之宣告。
九、末按債權人以各連帶債務人為共同被告提起給付之訴，以被
    告一人提出非基於其個人關係之抗辯，而經法院認為有理由
    者為限，始得適用民事訴訟法第五十六條第一款之規定。本
    件戊○○、甲○○於第一審法院係基於侵權行為之法律關係
    ，請求三商公司與原審被告丙○○連帶負損害賠償責任之連
    帶債務，原審法院為戊○○、甲○○勝訴之判決，三商公司
    提起第二審上訴之行為，既經認為無理由而受不利之判決，
    則三商公司提起第二審上訴之行為，尚不及於丙○○，自無
    須就丙○○部分併予審理。又本件事證已臻明確，兩造其餘
    攻擊防禦方法及舉證，核與本件判決結果不生影響，毋庸逐
    一論列，併此敘明。
據上論結，本件上訴人乙○○之上訴為有理由，上訴人三商公司
之上訴為無理由，依民事訴訟法第四百五十條、第四百四十九條
第一項、第七十八條、第四百六十三條、第三百九十條第二項、
第三百九十二條，判決如主文。
中    華    民    國    98    年    8    月    19    日
                民事第一庭    審判長法  官  吳火川
                                    法  官  胡景彬
                                    法  官  饒鴻鵬
以上正本係照原本作成。
如對本判決上訴，須於收受判決送達後20日內向本院提出上訴書
狀，其未表明上訴理由者，應於提出上訴後20日內向本院提出上
訴理由書（須按他造人數附具繕本）。
上訴時應提出委任律師為訴訟代理人之委任狀。具有民事訴訟法
第466條之1第1項但書或第2項之情形為訴訟代理人者，另應附具
律師及格證書及釋明委任人與受任人有該條項所定關係之釋明文
書影本。
                                    書記官  林明冬
中    華    民    國    98    年    8     月    20    日
                                                      Ｖ


司法院資訊處製作；財團法人民間司法改革基金會備份。
